臺灣高等法院高雄分院刑事判決　　　　 96年度上訴字第804號
上　訴　人
即　被　告　甲○○
選任辯護人　陳豐裕律師
上　訴　人
即　被　告　乙○○
上　訴　人
即　被　告　丙○○
上二人共同
選任辯護人　彭大勇律師
上列上訴人因違反槍砲彈藥刀械管制條例等案件，不服臺灣高雄
地方法院95年度訴字第162 號中華民國96年3 月6 日第一審判決
（起訴案號：臺灣高雄地方法院檢察署94年度偵字第23876 號；
移送併辦案號：同署95年度偵字第13436 號），提起上訴，本院
判決如下：
    主  文
上訴駁回。
    事  實
一、甲○○明知非經中央主管機關許可，不得無故持有槍砲彈藥
    刀械管制條例所列管之可發射子彈具有殺傷力之改造手槍，
    竟於民國91年間某日，在臺南市○○路東帝士百貨公司旁某
    不詳玩具模型店，以新臺幣（下同）5,000 元之代價，購得
    具有殺傷力之仿BERETTA 廠84型半自動手槍製造之改造手槍
    1 枝（含彈匣1 個、槍枝管制編號0000000000），攜回台南
    縣關廟鄉龜洞村龜洞56號住處，未經許可而無故持有之。因
    甲○○曾於93年4 月20日向乙○○借款，遲未返還，遭乙○○催逼甚急，為供嚇阻之用，乃將改造手槍置於所使用之車
    牌號碼DS-5780 號自小客車內。嗣乙○○於94年9 月27日14
    時許，夥同丙○○、曹敬偉（尚未起訴）及3 名姓名年籍不
    詳之成年男子，前往高雄縣路竹鄉省道旁一六檳榔攤甲○○
    之工作地點找其談判。因無具體結論，甲○○約同乙○○、
    丙○○等人於同日15時10分許，轉往高雄縣阿蓮鄉峰山村大
    埤11號甲○○表哥鄭勝全之住處繼續談判。同日18時許，甲○○仍無法提出債務解決方案，乙○○即要求甲○○應前往
    其所指定位於臺南縣永康市之某不詳營業處所繼續談判，甲○○不從，乙○○、丙○○與曹敬偉及該3 名男子，即共同
    基於使人行無義務之事及傷害之犯意聯絡，由丙○○與該3
    名男子推擠甲○○，欲迫使甲○○前往所指定之台南縣永康
    巿營業地點，其間丙○○並與其中2 名男子出手毆打甲○○
    ，致甲○○受有右前額約2 ×3 公分紅腫、右手肘約9 ×2
    公分挫傷及右膝2 ×3 公分挫傷等傷害，因鄭勝全上前勸架
    拉住該2 名男子，甲○○始得趁機離開現場。丙○○隨後追
    出，追趕中見甲○○疑有持槍動作，乃報警到場處理，並在
    甲○○所駕自小客車內扣得改造手槍1 枝（含彈匣1 個、槍
    枝管制編號0000000000）。
二、案經高雄縣政府警察局湖內分局報請臺灣高雄地方法院檢察
    署檢察官偵查起訴。
    理  由
壹、證據能力部分：
一、被告之自白，非出於強暴、脅迫、利誘、詐欺、疲勞訊問、
    違法羈押或其他不正之方法，且與事實相符者，得為證據；
    刑事訴訟法第156 條第1 項定有明文。查本件對甲○○為傷
    害及使其行無義務之事之犯罪事實，已經上訴人即被告乙○○、丙○○（下稱被告乙○○、丙○○）於本院坦承不諱，
    且核與事實相符，詳如下述，依上開規定，自得為證據。
二、被告以外之人於偵查中向檢察官所為之陳述，除顯有不可信
    之情況外，得為證據；刑事訴訟法第159 條之1 第2 項定有
    明文。查證人鄭勝全於檢察官偵查中，經具結所為之陳述，
    雖屬傳聞證據，惟現階段刑事訴訟法規定，檢察官代表國家
    偵查犯罪、實施公訴，依法其有訊問被告、證人及鑑定人之
    權，實務運作時，檢察官偵查中向被告以外之人所取得之陳
    述，原則上均能遵守法律規定，不致違法取供，其可信度極
    高，且被告及辯護人並未提出有何顯不可信之情形，是依上
    開規定得為證據。
三、偵查中有關鑑定人之選任及鑑定機關（團體）之囑託，依刑
    事訴訟法第198 條及第208 條之規定，應由檢察官為之，而
    鑑定人及鑑定機關（團體）實施鑑定或審查之人所為之言詞
    或書面報告，即為傳聞證據之例外，具有證據能力。是檢察
    官對於偵查中之案件，認須實施鑑定者，固應就具體個案，
    選任鑑定人或囑託鑑定機關（團體）為之；但對於司法警察
    機關調查中之案件，或有量大或急迫之情形，為因應實務之
    現實需求，如檢察官針對該類案件之性質，認為當然有鑑定
    之必要者，基於檢察一體原則，得由該管檢察長對於轄區內
    之案件，以事前概括選任鑑定人或囑託鑑定機關（團體）之
    方式，俾便轄區內之司法警察官、司法警察對於調查中之此
    類案件，得即時送請事前已選任之鑑定人或囑託之鑑定機關
    （團體）實施鑑定。是本件扣案之改造手槍，雖係由高雄縣
    警察局湖內分局送請內政部警政署刑事警察局鑑定，但是內
    政部警政署刑事警察局為臺灣高等法院檢察署檢察長事先概
    括選任之「槍彈比對鑑定」機關，仍屬受檢察官囑託鑑定，
    其出具之書面鑑定報告，應屬刑事訴訟法所定之傳聞例外，
    當具有證據能力。
四、被告以外之人於審判外之陳述，雖不符刑事訴訟法第159 條
    之1 至之4 等4 條之規定，而經當事人於審判程序同意作為
    證據，法院審酌該言詞陳述或書面陳述作成時之情況，認為
    適當者，亦得為證據；刑事訴訟法第159 條之5 第1 項定有
    明文。查卷附之台南巿立醫院驗傷診斷書、證人甲○○、乙○○、丙○○、鄭勝全於警詢時之證述、證人甲○○、乙○○、丙○○於偵查中未經具結之證述，雖不符刑事訴訟法第
    159 條之1 至之4 等傳聞例外之情形，惟經檢察官、被告及
    辯護人於原審及本院審理時表示同意作為證據使用，且經本
    院審酌該診斷證明書乃醫師依其專業知識，按甲○○實際就
    診之病歷紀錄所作成，具相當之客觀性及中立性，證人於警
    詢及偵查中未經具結之證述，亦無何非法取供等情形，均認
    為以之作為本案之證據亦屬適當，依法均具有證據能力。
貳、實體部分：
一、訊據上訴人即被告甲○○（下稱被告甲○○）否認持有具有
    殺傷力改造手槍之犯行，辯稱：該手槍是在玩具模型店內購
    買，沒有試射過，也沒有子彈，不知道具有殺傷力，而該槍
    曾經借給鄭天行，可能是鄭天行更換槍管所致云云。經查：
  (一)扣案之改造槍枝，經送內政部警政署刑事警察局鑑驗結果，
    認為：(1)依性能檢驗法：送鑑改造手槍1 枝（槍枝管制編號
    0000000000），係由仿BERETTA 廠84型半自動手槍製造之玩
    具手槍換裝土造金屬槍管而成之改造手槍，機械性能良好，
    可擊發適用子彈，認具殺傷力。(2)有關「改造槍枝」殺傷力
    之鑑定，依本局所訂槍枝標準作業程序，係以「性能檢驗法
    」鑑定之，與有無扣案子彈並不相關。所謂「性能檢驗法」
    係指實際操作檢測送鑑槍枝之機械結構與功能是否完整良好
    ，如其結構完整且擊發功能良好正常，則認該槍枝可供擊發
    適用子彈使用。(3)鑑定過程中，鑑定人員如認槍枝之機械結
    構與功能有「疑義」者，例如發現槍枝具塑膠槍管、槍管（
    或槍機）閉鎖不良等情，依據標準作業程序，則改以「動能
    試射法」鑑定，由本局鑑定人員自行製作適用之子彈進行試
    射，以鑑定該槍枝是否足堪擊發具殺傷力之子彈。(4)送鑑槍
    枝已認具有殺傷力，再依囑託裝填適用子彈（彈頭直徑8.69
    mm，重3.7g），經實際試射，測得彈頭速度為226m/sec，換
    算其動能為96.79 焦耳，單位面積動能為163.19焦耳/ 平方
    公分，經「動能試射法」鑑定後，槍枝仍可供擊發子彈使用
    。(5)殺傷力之相關數據：美國軍醫總署定義：彈丸撞擊動
    能達58呎磅（約為78.6焦耳），則足以使人喪失單鬥能力。
    本局對活豬作射擊測試結果，彈丸單位面積動能達24焦耳
    / 平方公分，則足以穿入豬隻皮肉層。依日本科學警察研
    究所之研究結果，彈丸單位面積動能達20焦耳/ 平方公分則
    足以穿入人體皮肉層；有該局94年10月13日刑鑑字第094015
    1428號槍彈鑑定書及95年6 月12日刑鑑字第0950048821號函
    在卷可稽（偵查卷第8 至10頁；原審卷第62至64頁）。扣案
    之改造手槍顯具殺傷力，屬於槍砲彈藥刀械管制條例第4 條
    第1 項第1 款所稱可發射金屬具有殺傷力之槍砲無訛。
  (二)被告甲○○於警詢即自承購入扣案改造手槍之目的，係遇到
    事情時可以嚇人（警卷第3 頁），而被告甲○○自91年間購
    入扣案之改造手槍後，業已長期持有，且於外出處理債務問
    題時，更將扣案之改造手槍置於車上備用，依查獲當時其外
    觀甚為完整良好觀之（警卷第20頁、偵查卷第10頁），被告
    甲○○對扣案之改造手槍，應有適當之保養維護，故其機械
    性能如何，究竟有無殺傷力，可否發生威嚇作用，應有具體
    認識無疑。至於現場雖未查有子彈，可供扣案之改造手槍裝
    填使用，然此可能之原因甚為眾多，不能以此即認被告甲○○所為不知有殺傷力之辯解為可信。又被告甲○○雖辯稱槍
    管係鄭天行所「更換」，惟與警詢所述槍管係鄭天行所「提
    供」，前後已有不同，參以鄭天行於94年9 月14日即本件案
    發前即已死亡，有除戶戶籍謄本在卷可稽（原審卷第84頁）
    ，則究竟有無提供或換裝槍管之事，已經無法加以查證，被
    告甲○○以此為辯，應屬故意卸責之詞，無可採信。
  (三)本件被告甲○○持有具殺傷力改造手槍之犯行，罪證已經明
    確，應依法論科。
二、訊據上訴人即被告乙○○、丙○○（下稱被告乙○○、丙○○）坦承為更換債務談判地點有強拉並毆傷甲○○之犯行，
    核與甲○○指稱：在鄭勝全家中與乙○○為債務問題談判時
    ，乙○○與同行之人要求我至台南永康，我未聽從，即遭丙○○及同行之人用手勒脖子、推擠、出手毆打，要我順從等
    情（警卷第4 、5 頁；偵查卷第17、26頁；原審卷第109 至
    111 頁）；及鄭勝全證稱：乙○○提議帶甲○○回台南永康
    的公司，有人去開車，丙○○與其他人則拉甲○○，拉了約
    2 、3 公尺，因甲○○不從，丙○○與其中2 人即將甲○○
    毆打在地，我去拉住該2 人，甲○○與丙○○即跑出去，當
    時乙○○站在旁邊等情（偵查卷第15、16頁、原審卷第106
    頁），亦相符合。復有台南市立醫院驗傷診斷書、甲○○簽
    發之本票在卷可佐（警卷21、23頁），足認被告乙○○、丙○○之自自，應與事實相符，自得為認定犯罪之依據。被告
    乙○○、丙○○使人行無義之事及傷害之犯行，罪證明確，
    洵堪認定。
三、查被告甲○○於91年間持有具殺傷力之改造手槍後，所犯槍
    砲彈藥刀械管制條例第11條第4 項未經許可持有其他可發射
    子彈具有殺傷力之改造手槍罪，雖於94年1 月26日因修正而
    移列為同條例第8 條第4 項，原有刑度並已提高，惟持有改
    造手槍罪為繼續犯，一經持有，犯罪即告成立，於終止持有
    之前，犯罪行為仍在繼續實施之中，其間法律雖有變更，但
    行為既繼續實施至新法施行以後，即無行為後法律變更可言
    （最高法院93年度台上字第3441號、90年度台上字第1659號
    、89年度台非字第186 號判決參照）。被告甲○○繼續持有
    具有殺傷力之改造手槍，至94年9 月27日始被查獲，此部分
    並無新舊法比較之問題，故應依修正後之法律論處。核其所
    為，係犯槍砲彈藥刀械管制條例第8 條第4 項未經許可持有
    其他可發射子彈具有殺傷力之改造手槍罪（起訴書雖誤引用
    槍砲彈藥刀械管制條例第10條第4 項，惟業經檢察官於95年
    3 月22日變更為同條例第8 條第4 項）。查被告甲○○違反
    槍砲彈藥刀械管制條例部分犯行併科罰金，雖依新修正刑法
    最低度罰金刑部分，對被告甲○○較為不利，然此部份乃可
    預期之不利，相較於被告甲○○經諭知罰金刑易服勞役部分
    ，適用新法應屬係立即可實現之有利，經綜合比較，自以全
    部適用新法對被告甲○○較為有利（按罰金刑部分：刑法第
    33條第5 款規定：「罰金：新臺幣1,000 元以上，以百元計
    算之」；而被告甲○○行為時之刑法第33條則規定：「罰金
    ：1 元以上」，此部份以行為時之法律有利於被告甲○○。
    又易服勞役部分：被告甲○○行為時之刑法第42條第2 項前
    段規定：「易服勞役以1 元以上3 元以下折算1 日」；又行
    為時之易服勞役折算標準，業據修正前罰金罰鍰提高標準條
    例第2 條前段規定，就其原定數額提高為100 倍折算1 日，
    則被告甲○○行為時之易服勞役折算標準，應以銀元100 元
    以上300 元以下折算1 日，即新台幣300 元以上900 元以下
    折算1 日。惟刑法第42條第3 項前段規定：「易服勞役以新
    台幣1,000 元、2,000 元或3, 000元折算1 日」，則比較修
    正前後之易服勞役折算標準，以修正後之規定較有利於被告
    甲○○，應依刑法第2 條第1 項後段規定，適用修正後之刑
    法第42條第3 項前段規定，定其折算標準）。至於檢察官雖
    認扣案之改造手槍，係被告甲○○於不詳時、地，經鄭天行
    交付槍管後，自行改造云云，惟被告甲○○則否認有改造手
    槍之行為，所辯槍管究由鄭天行「更換」或「提供」，業因
    鄭天行死亡而無法查證，已如上述，檢察官復未舉證證明被
    告甲○○確有改造槍管之行為，顯難使本院獲致被告甲○○
    此部分有罪之心證。此部分顯乏證據證明，本應為被告甲○○無罪之判決，惟此部分犯行與上開論罪部分有事實同一之
    實質上一罪關係，是被告甲○○此部分犯行，爰不另為無罪
    之諭知，附此敘明。
四、又刑法第304 條之強暴、脅迫，祇以所用之強脅手段足以妨
    害他人行使權利為已足，並非以被害人之自由完全受其壓制
    為必要。查甲○○係遭被告乙○○、丙○○以推擠及傷害之
    強暴方式，欲使之隨同前往指定地點談判債務問題，而使其
    行無義務之事，被告乙○○、丙○○所施強暴手段及傷害行
    為，尚未達剝奪甲○○行動自由之程度，並經甲○○乘機脫
    離而未遂。核渠等所為，係犯刑法第304 條第2 項、第1 項
    以強暴使人行無義務之事未遂罪及同法第277 條第1 項傷害
    罪。公訴人認為渠等所施強制部分係犯刑法第302 條第1 項
    、第3 項之剝奪他人行動自由未遂罪，尚有未洽，惟起訴之
    基本社會事實同一，自得就此部分變更起訴法條加以審判。
    又被告乙○○、丙○○與未經起訴之曹敬偉、3 名不詳姓名
    之男子間，有犯意之聯絡及行為之分擔，均為共同正犯。被
    告甲○○、乙○○所犯上述兩罪間，具有修法前之方法目的
    牽連犯關係。雖渠等行為後，刑法第55條牽連犯之規定，業
    於94年2 月2 日修正公布刪除，並於95年7 月1 日施行，則
    依新法第2 條第1 項規定，比較新、舊法結果，仍應適用較
    有利於被告乙○○、丙○○之行為時法律即舊法論以牽連犯
    （最高法院95年第8 次刑事庭會議決議參照），並應從較重
    之刑法277 條第1 項傷害罪論處。又刑法第41條第1 項前段
    關於易科罰金之規定，業經修正為：「犯最重本刑為5 年以
    下有期徒刑以下之刑之罪，而受6 個月以下有期徒刑或拘役
    之宣告者，得以新台幣1,000 元、2,000 元或3,000 元折算
    1 日，易科罰金」。而修正前之舊法規定：「犯最重本刑為
    5 年以下有期徒刑以下之刑之罪，而受6 個月以下有期徒刑
    或拘役之宣告，因身體、教育、職業、家庭之關係或其他正
    當事由，執行顯有困難者，得以1 元以上3 元以下折算1 日
    ，易科罰金」；且修正前罰金罰鍰提高標準條例第2 條前段
    （現已刪除）規定，就其原定數額提高為100 倍折算1 日，
    則被告行為時之易科罰金折算標準，應以銀元300 元折算1
    日，經折算為新臺幣後，應以新臺幣900 元折算為1 日。且
    依最高法院95年第8 次刑事庭會議決議三(二)：易科罰金之折
    算標準及期限，新法施行後，應依新法第2 條第1 項之規定
    ，適用最有利於行為人之法律；則比較修正前後之易科罰金
    折算標準結果，應以95年7 月1 日修正公布施行前之規定，
    較有利於被告。故本件應依刑法第2 條第1 項前段，適用修
    正前刑法第41條第1 項前段規定，定其折算標準，而並諭知
    如易科罰金以銀元300 元即新臺幣900 元折算1 日。
五、原審因而適用槍砲彈藥刀械管制條例第8 條第4 項，刑法第
    2 條第1 項、第11條前段、第28條、第277 條第1 項、第30
    4 條第2 項、第1 項、第42條第3 項、第38條第1 項第1 款
    ，修正前刑法第55條、第41條第1 項前段，刑法施行法第1
    條之1 ，修正前罰金罰鍰提高標準條例第2 條規定，並審酌
    被告甲○○無故持有改造手槍，對社會治安危害頗甚，且持
    有時間非短，惡性非輕，犯後否認，態度非佳等一切情狀，
    量處有期徒刑3 年8 月，併科罰金新臺幣120,000 元，並就
    科處罰金部分，依修正後之刑法第42條第3 項之規定，併諭
    知罰金易服勞役之折算標準，即以新臺幣1,000 元折算1 日
    。被告乙○○僅因債務關係，竟夥同被告丙○○等多人，對
    甲○○之身體施強暴行為及傷害，顯然欠缺法治觀念，所為
    實不足取，另考量渠等犯罪動機、前均未有犯罪前科，素行
    尚稱良好，犯後態度等一切情狀，分別各量處如有期徒刑4
    月，並均依修正前刑法第41條第1 項前段諭知易科罰金之折
    算標準，即以銀元300 元即新臺幣900 元折算1 日。並敘明
    扣案具殺傷力之改造手槍1 支（含彈匣1 個，槍枝管制編號
    0000000000），屬於槍砲彈藥刀械管制條例第4 條第1 項第
    1 款所定未經許可不得持有之違禁物，應依刑法第38條第1
    項第1 款規定宣告沒收。且亦說明被告甲○○改造手槍部分
    不另為無罪之理由，以及被告乙○○、丙○○使人行無義務
    之事未遂部分變更法條之理由。經核原判決認事用法，並無
    不合，量刑亦屬允當。被告甲○○上訴意旨仍否認犯罪，被
    告乙○○、丙○○上訴意旨以量刑過重；因而指摘原判決各
    該部分不當，均無理由，應予駁回。至被告乙○○、丙○○
    雖提出和解書為憑，謂渠等業已和解並對甲○○為賠償云云
    ，惟糾眾至債務人之工作地點及親友家中談判，期間並施以
    強制力而為逼債手段，非屬一般社會大眾得以容忍寬宥之行
    為，且渠等在原審法院並非坦認犯行，係遭判刑後纔有和解
    之舉，是否確屬有心悔過，實值懷疑，不宜因此即邀寬典，
    本院仍認並無減輕理由，原審量刑基礎並未有所變更，應併
    敘明。
六、又檢察官移送乙○○傷害等罪之併辦部分，即臺灣高雄地方
    法院檢察署95年度偵字第13436 號，與起訴部分為事實上同
    一之案件，本院自得併予審酌。
據上論結，應依刑事訴訟法第368 條，判決如主文。
本案經檢察官蔡國禎到庭執行職務。
中　　華　　民　　國　　96　　年　　7 　　月　　9 　　日
                  刑事第五庭    審判長法  官  曾永宗
                                      法  官  任森銓
                                      法  官  王伯文
以上正本證明與原本無異。
被告乙○○、丙○○不得上訴。
被告甲○○如不服本判決，應於判決送達後10日內向本院提出上
訴書狀，其未敘述上訴理由者，並得於提起上訴後10日內向本院
補提理由書狀（均須按他造當事人之人數附繕本）「切勿逕送上
級法院」。
中　　華　　民　　國　　96　　年　　7 　　月　　9 　　日
　　　　　　　　　　　　　　　　　　　書記官  黎  珍
附錄本件判決論罪科刑法條：
刑法第304 條第1 項：
以強暴、脅迫使人行無義務之事或妨害人行使權利者，處3 年以
下有期徒刑、拘役或300 元以下罰金。
刑法第277 條第1 項：
傷害人之身體或健康者，處3 年以下有期徒刑、拘役或1,000 元
以下罰金。
槍砲彈藥刀械管制條例第8 條第4 項：
未經許可，持有、寄藏或意圖販賣而陳列第1 項所列槍枝者，處
3 年以上10年以下有期徒刑，併科新臺幣700 萬元以下罰金。
